【裁判字號】    98,上訴,1409
【裁判日期】    981029
【裁判案由】    違反槍砲彈藥刀械管制條例
【裁判全文】
臺灣高等法院高雄分院刑事判決        98年度上訴字第1409號
上  訴  人
即  被  告  甲○○
                    （羈押於台灣高雄看守所）
上列上訴人因違反槍砲彈藥刀械管制條例案件，不服臺灣高雄地
方法院98年度訴字第871 號中華民國98年8 月31日第一審判決（
起訴案號：臺灣高雄地方法院檢察署98年度偵字第9123號），提
起上訴，本院判決如下：
     主  文
上訴駁回。
     理  由
一、按不服地方法院之第一審判決而上訴者，須提出上訴書狀，
    並應敘述具體理由，上訴書狀未敘述上訴理由者，應於上訴
    期間屆滿後20日內補提理由書於原審法院。逾期未補提者，
    原審法院應定期間先命補正。但上訴書狀已敘述理由，惟所
    敘述者非屬具體理由，則屬不符上訴之法定程式，由第二審
    法院以其上訴不合法律上程式，判決駁回，不生定期命補正
    之問題，刑事訴訟法第350 條第1 項、第361 條、第362 條
    、第367 條定有明文。
二、次按上開所稱「上訴書狀應敘述具體理由」，係指須就不服
    之判決為具體之指摘而言，如僅泛稱原判決認事用法不當或
    採證違法、判決不公等，均非具體理由（法院辦理刑事訴訟
    案件應行注意事項第162點參照）；復按所謂具體理由，必
    係依據卷內既有訴訟資料或提出新事證，指摘或表明第一審
    判決有何採證認事、用法或量刑等足以影響判決本旨之不當
    或違法，而構成應予撤銷之具體事由，始克當之（例如：依
    憑證據法則具體指出所採證據何以不具證據能力，或依憑卷
    證資料，明確指出所為證據證明力之判斷如何違背經驗、論
    理法則）；倘僅泛言原判決認定事實錯誤、違背法令、量刑
    失之過重或輕縱，而未依上揭意旨指出具體事由，或形式上
    雖已指出具體事由，然該事由縱使屬實，亦不足以認為原判
    決有何不當或違法者（例如：對不具有調查必要性之證據，
    法院未依聲請調查亦未說明理由，或援用證據不當，但除去
    該證據仍應為同一事實之認定），皆難謂係具體理由，俾與
    第二審上訴制度旨在請求第二審法院撤銷、變更第一審不當
    或違法之判決，以實現個案救濟之立法目的相契合，並節制
    濫行上訴」（最高法院97年度台上字第892號判決意旨參照
    ）。是如上訴理由書狀並未依據卷內訴訟資料，具體指摘原
    判決認事用法有何違法或不當之情形，即屬上訴未敘述具體
    理由。
三、另按刑之酌減、量定及定執行刑等，為法院依實體法或程序
    法等相關規定，得依職權審酌、自由裁量之事項，不得任意
    指摘，必須具體表明原審判決所為自由裁量之行使，未合乎
    法律之目的，違背內部性界限，而屬權利濫用之違法，或違
    反比例原則、平等原則、公平正義等法則，始足當之，否則
    非屬具體理由，可逕由程序上予以駁回（最高法院71年3 月
    2 日71年度第3 次刑事庭會議決議三之意旨參照）。
四、本件上訴人即被告甲○○（下稱被告）因犯未經許可寄藏手
    槍、子彈罪，且屬累犯，經原審法院以一行為同時觸犯數罪
    名之想像競合犯，論以寄藏手槍罪，判處有期徒刑三年，併
    科罰金新台幣十萬元，罰金如易服勞役，以新臺幣壹仟元折
    算壹日在案。而被告及其原審選任辯護人於上訴期間之民國
    （下同）98年9 月14日，向原審法院提出上訴狀，上訴理由
    略以：「原審既謂依被告犯罪情節，尚不得依槍砲彈藥刀械
    管制條例第18條第1 項前段規定免除其刑，只應減輕其刑，
    即應依刑法第66條但書之規定，減輕至三分之二（即一年八
    月），然原審就本案為法定刑五年以上有期徒刑，併科新台
    幣一千萬元以下罰金之罪，猶科三年有期徒刑，併科新台幣
    十萬元罰金，其量刑即有可議，且本件不因原審認定不得免
    刑，即謂無適用刑法66條但書減輕其刑至三分之二，故原判
    決量刑有未符罪刑相當原則，判決自有違法。又被告雖為累
    犯，既僅單純受託寄藏制式槍彈，原審空稱對社會治安實有
    重大危害，已屬無稽，遑論被告自首並報繳該制式槍彈全部
    ，尤與犯罪情節尚不得獲邀免刑之寬典有間，原判決之科刑
    不無單以刑事政策之一般情況為之，於法應有未合，本件被
    告自首並報繳全部槍彈，自應優先適用槍砲彈藥刀械管制條
    例第18條第1 項前段規定，原審既認定被告係受李忠融之託
    收寄保管制式槍彈，且自首犯後態度良好，惟量刑減輕之刑
    度尚屬過重，不符比例原則，尚存有情輕法重之事實，自首
    為獎勵犯罪者悔過投誠，故明定自首為一法定減刑之事由，
    爰請求撤銷原判決，從輕量刑。」等語。
五、經查：
  (一)本件原審以「被告於98年3 月18日22時40分許，在高雄市苓
    雅區○○○路455 號之「九福遊戲場」，經警臨檢，在其上
    衣右口袋，扣得海洛因1 小包（施用第一、二級毒品部分，
    已經法院分別判處有期徒刑9 月、7 月，定應執行刑1 年1
    月確定），警察將被告帶回警局調查，又發現其身上有汽車
    鑰匙及遙控器，乃將被告帶回「九福遊戲場」停車場，發現
    被告所駕駛之車牌號碼7052─ME號自小客車，被告於有偵查
    犯罪權限之警察未發覺其車內藏有具殺傷力制式手槍及子彈
    時，主動向警察自首車上藏放有制式槍彈，並將全部制式手
    槍1 枝及子彈8 顆交由警察扣押等」等事證，認定被告符合
    刑法第62條自首之要件，且主動將全部槍彈交予警察，符合
    槍砲彈藥刀械管制條例第18條第1 項前段「自首及報繳其持
    有全部槍彈」之規定，並以槍砲彈藥刀械管制條例第18條第
    1 項前段之規定，為刑法第62條之特別規定，認本件應優先
    適用槍砲彈藥刀械管制條例第18條第1 項前段規定（見原判
    決第4 頁第17-30 行、第5 頁第1-5 行），惟以「被告係在
    警員已至其藏放槍彈之汽車前，並詢問車內有無違禁物時，
    始主動自首及報繳槍枝」，因認被告之犯行，不符合免刑之
    情節，尚不得獲邀免刑之寬典，而僅依槍砲彈藥刀械管制條
    例第18條第1 項前段減輕其刑（見原判決第6 頁第3-5 行、
    第10-12 行）。按本件被告自首報繳槍彈之起因，既係在警
    察到達其汽車旁，兵臨城下，要進行調查之際，且先經警察
    詢問車內有無違禁物品（見原審卷第72頁證人即警察宋奎維
    之證述內容），已對其形成心理強大壓力，被告始不得已供
    出車內藏有槍彈，顯見其自首非完全出自於內心原始悔悟之
    決心與動機，因而主動向警察報繳槍彈，此與無任何內外壓
    力因素下，單純出自於悔悟之決心，提起勇氣自行向警察自
    首提交槍彈者，迥然不同，原審研酌此情，認本件被告自首
    報繳槍彈之情節，尚不符免刑而得以獲邀寬典之情事，核其
    認事用法並無違誤。
  (二)次查，有期徒刑減輕者，減輕其刑至二分之一，但同時有免
    除其刑之規定者，其減輕得減至三分之二，刑法第66條定有
    明文。本件被告自首並報繳全部槍彈，應適用槍砲彈藥刀械
    管制條例第18條第1 項前段規定減輕或免除其刑之規定，然
    原審已認定本件情節不符免除其刑之適用，僅適用減刑之規
    定，已詳如上述，而適用減刑之結果，因槍砲彈藥刀械管制
    條例第18條第1 項前段同時有免除其刑之規定，依刑法第66
    條但書之規定，本件被告所犯之未經許可寄藏手槍罪，法定
    刑為五年以上有期徒刑，固得減至三分之二即有期徒刑一年
    八月，然法文係規定「得」減至三分之二，非「應」減至三
    分之二，在得減至三分之二的法定範圍內，究以減至多少刑
    度為妥適，此即實體法授權由法院得依職權審酌、自由裁量
    之事項，故本件減刑之適用，並非應減至三分之二，被告上
    訴主張應減至三分之二，即有期徒刑一年八月云云，容有誤
    會。而有關量刑部分，原審已審酌「被告受寄之手槍及子彈
    均為制式，性能完整，顯具相當巨大殺傷力，被告未經許可
    竟受託寄藏該等槍彈，對社會治安實有重大危害，且被告之
    前甫因寄藏子彈遭判刑，當已知悉不得持有或寄藏具殺傷力
    之槍枝及子彈，卻仍因朋友之託即予收寄保管，其行為實屬
    不當，又被告係因警員已至其車前才主動自首及報繳槍枝，
    被告犯後坦承之態度，犯罪手段、受託保管之期間、智識程
    度及其經濟狀況」等一切情狀（見原判決第6 頁第6-15行）
    ，量處被告有期徒刑三年，併科罰金新台幣十萬元，罰金如
    易服勞役，以新臺幣壹仟元折算壹日。查原審已特別就被告
    前甫因寄藏槍彈遭判刑之前科，又明知而故犯相同之本件犯
    行，及本件受寄藏者係制式槍、彈，性能完整具有巨大之殺
    傷力，且係因警察已至其車前才自首報繳槍彈等「不可寬恕
    輕判」之情事，加予審酌，此外，對於有利被告部分即「犯
    後坦承之態度、受託保管之期間、智識程度及其經濟狀況」
    等，亦詳加斟酌，並採為量刑之綜合判斷，核上開原審減刑
    及量刑之裁量，並無權利濫用之違法，或違反比例原則、平
    等原則、公平正義等法則等情事。
  (三)本院權衡上開原審審酌量刑之事項，再參諸卷證內所揭示「
    被告受寄藏之制式子彈多達8 顆，被告受寄藏之槍彈竟隨行
    帶在車上，且放在隨手可得之右前座椅背之置物袋內，而被
    告又將汽車開至不特定人出入之公共場所，在「九福遊戲場
    」之停車場停放」等情（見警卷第5-17頁、原審卷第72頁）
    ，核被告受寄藏制式槍彈之行為及危險情節，確實對社會治
    安有重大危害無訛，原審因而量處有期徒刑三年，犯罪情節
    與刑度，核屬相當。被告上訴意旨以伊自首且報繳全部槍彈
    ，應免除其刑，且原審未適用刑法第66條但書規定，減輕其
    刑至三分之二即有期徒刑一年八月，竟量處高達有期徒刑三
    年，認原判決有違誤，且罪刑不相當云云，依上揭說明，均
    非可採。
六、綜上所述，被告所提出之上訴理由，均非依據卷內既有訴訟
    資料或提出新事證，具體指摘原判決採證認事，有何足以影
    響判決本旨之不當或違法，而構成應予撤銷之具體事由，徒
    以伊自首且報繳全部槍彈，原判決既未適用免除其刑之規定
    ，且未適用刑法第66條但書規定減輕其刑至三分之二，竟量
    處高達三年之有期徒刑，而指摘原判決有違誤及罪刑不相當
    ，請求撤銷改判並從輕量刑云云，惟依據上開論述說明，被
    告所提之前述上訴理由，核均與刑事訴訟法第361 條第2 項
    所稱「具體理由」顯非相當，其上訴顯屬違背法律上之程式
    ，應由本院依同法第367 條前段、第372 條規定，不經言詞
    辯論，判決如主文。
據上論斷，應依刑事訴訟法第367 條前段、第372 條，判決如主
文。
中    華    民    國    98    年    10   月     29   日
                  刑事第五庭    審判長法  官  曾永宗
                                      法  官  任森銓
                                      法  官  鍾宗霖
以上正本證明與原本無異。
如不服本判決應於收受本判決後10日內向本院提出上訴書狀，其
未敘述上訴理由者，並得於提起上訴後10日內向本院補提理由書
狀（應附繕本）「切勿逕送上級法院」。
中    華    民    國    98    年    10    月    29    日
                                      書記官  黎  珍


司法院資訊處製作；財團法人民間司法改革基金會備份。
